臺灣高等法院花蓮分院刑事裁定　　　　　96年度毒抗字第26號
抗　告　人　甲○○
上列抗告人因違反毒品危害防制條例案件，不服臺灣花蓮地方法
院中華民國96年10月11日裁定（96年度毒聲字第163 號），提起
抗告，本院裁定如下：
    主  文
抗告駁回。
    理  由
一、抗告意旨略以：抗告人因罹患重大躁鬱症，須每日服藥，並
    須定時到醫院進行美沙酮替代治療，如進入勒戒處所勒戒而
    無法進行治療，恐將影響抗告人行為失控，為有良好環境治
    療上訴人病症，懇請重新審判，請為緩起訴等語。
二、按犯毒品危害防制條例第10條之罪者，檢察官應聲請法院裁
    定，令被告入勒戒處所觀察、勒戒，其期間不得逾2 月。觀
    察、勒戒後，檢察官依據勒戒處所之陳報，認受觀察、勒戒
    人無繼續施用毒品傾向者，應即釋放，並為不起訴之處分；
    認受觀察、勒戒人有繼續施用毒品傾向者，檢察官應聲請法
    院裁定令入戒治處所強制戒治，其期間為6 個月以上，至無
    繼續強制戒治之必要為止；但最長不得逾1 年，毒品危害防
    制條例第20條第1項、第2項定有明文。依前項規定為觀察、
    勒戒或強制戒治執行完畢釋放後，5 年後再犯第10條之罪者
    ，適用本條前2 項之規定，毒品危害防制條例第20條定有明
    文。
三、經查：
（一）原裁定以抗告人於民國96年6月24日凌晨4時許，在花蓮縣
      吉安鄉○○村○○○ 街35之1號3樓住處房間內，施用第一
      級毒品海洛因之事實，業經被告於偵查中坦承不諱，且其
      經警採尿後送往慈濟大學濫用藥物檢驗中心檢驗結果，確
      呈鴉片類陽性反應，有該中心濫用藥物檢驗總表1 份附卷
      可稽，而認抗告人涉犯上開條例第10條第1 項之犯行明確
      。且依附卷之台灣高等法院前案紀錄表，抗告人前曾於90
      年間因違反毒品危害防制條例之罪，經台灣嘉義地方法院
      以90年度毒聲字第1027號裁定，令入勒戒處所觀察、勒戒
      ，於91年1 月29日因無繼續施用傾向觀察、勒戒執行完畢
      。抗告人於觀察、勒戒執行完畢後5 年後再犯同條例第10
      條之罪，從而原審依同條例第20條第1項，裁定將抗告人
      送勒戒處所觀察、勒戒，經核於法並無不合。
（二）抗告人抗告意旨謂其罹患躁鬱症須定時進行治療云云，與
      本件抗告人應送勒戒處所觀察、勒戒無涉，況依卷附之嘉
      義榮民醫院診斷證明書所載，抗告人有鴉片類成癮之症狀
      ，其需觀察勒戒事實明確，縱其已自行進行替代性療法，
      顯然成效不佳，應予觀察勒戒以除其毒癮。從而，原裁定
      將抗告人送勒戒處所觀察、勒戒，並無不合，本件抗告核
      無理由，應予以駁回。
（三）至抗告人請改以緩起訴部分，按被告所犯為死刑、無期徒
      刑或最輕本刑3 年以上有期徒刑以外之罪，檢察官參酌刑
      法第57條所列事項及公共利益之維護，認以緩起訴為適當
      者，得定1年以上3年以下之緩起訴期間為緩起訴處分，其
      期間自緩起訴處分確定之日起算，刑事訴訟法第253條之1
      第1 項定有明文。本件抗告人係依毒品危害防制條例第20
      條第1 項裁定令入勒戒處所觀察、勒戒，為保安處分方式
      之一種，乃為戒除其毒癮所為之治療方式，此種處分並非
      刑罰制裁，與緩起訴之性質及要件並不相同，抗告意旨請
      更為緩起訴裁定自無理由，併予敘明。
四、據上論結，應依刑事訴訟法第412條，裁定如主文。
中　　華　　民　　國　　96　　年　　11　　月　　19　　日
                        審判長法　官  何方興
　　　　　　　　　　　　  　　法　官  林德盛
　　　　　　　　　　　　　  　法　官  王紋瑩
以上正本證明與原本無異。
本件裁定不得再抗告。
                              書記官  吳家瑩
中　　華　　民　　國　　96　　年　　11　　月　　19　　日
